# 实务中长投及商誉业务探讨

提问人：wincolin 时间：2018-06-06 20:16:41
各位大神，想问一下关于长投及商誉的会计处理问题，问题说明及存在疑问如下： A公司于 2011 年非同控下收购B公司100%股权，对B公司投资成本为 1 亿，两期现金付款，第一期 7000 万元，第二期 3000 万元，收购时B公司可辨认净资产公允价值为 6000 万，形成商誉 4000 万元，于 2012 年B公司经营环境发生变化，A、B公司协商不需要支付未支付的 3000 万元股权款，同时重新修改原投资协议确定不用再支付未支付的 3000 万元，从A公司角度看，该长投及商誉发生了减值，相关处理如下；由估值 1 亿调整为 7000 万元，待付的 3000 万元不再支付一、母公司个别财务报表借：其他应付款 3000 万贷：营业外收入 3000 万 借：资产减值损失-股权减值 3000 万贷：长期股权投资减值准备 3000 万 长投余额=期初余额 1 亿-减值 3000 万=7000万元
二、合并报表 1 、期初合并分录借：所有者权益 6000 万元借：商誉 4000 万元 贷：长期股权投资 1 亿 2 、期末合并分录-（假设所有者权益不变动）借：所有者权益 6000 万借：商誉 4000 万贷：长期股权投资 7000 万贷：商誉减值准备 3000 万借：资产减值损失-商誉减值 3000 万 贷：资产减值损失-长投减值 3000 万 该会计处理是否合理？ 根据准则，投资调整应属于非计量期间调整，按准则要求相关调整应计入当期损益。但根据会计处理，实际上无论是对个别财务报表还是合并报表层面，对总体损益均没有影响。 此外，即使没有影响，很多上市公司均可以通过此种方式进行，即事先谈好前期先高估值，待两年后实现不了时再补充协议调整投资成本。

回答人：chenyiwei
一般情况下，合理的结果是就或有对价公允价值变动确认的营业外收入（或公允价值变动损益）应小于商誉和其他可辨认资产减值损失，两者相同的可能性基本不存在。另外，资产减值损失不属于非经常性损益，而或有对价公允价值变动是非经常性损益，所以这样处理对扣非后净利润指标的影响还是很大的。

提问人：manyoushijie 时间：2018-06-07 08:16:35
请教陈版主，正确的处理是怎样的呢？

回答人：chenyiwei
会计分录的借贷科目如你所述，但涉及金额可能差异较大。

提问人：wincolin 时间：2018-06-07 10:19:23
谢谢！再请教陈版主， 1 、关于上市公司与被收购公司原股东重新修改投资协议调整支付对价的情况是否具有可行性？ 2 、如确实存在由于B公司外部经营环境影响导致可收回金额与收购时点判断结果差异很大，同时修改协议减少投资支付款项时，以上会计处理是否合理？ 3 、“或有对价公允价值变动确认的营业外收入（或公允价值变动损益）应小于商誉和其他可辨认资产减值损失，两者相同的可能性基本不存在。”由于无需支付的对价是确定，故可确定营业外收入金额，商誉减值金额该如何确定较为合理？重新进行资产评估吗？

回答人：chenyiwei
1 、这是双方的商业谈判问题，在保护上市公司股东利益的前提下可以操作。 2 、也属于或有对价，故仍适用。 3 、应每年定期对包含商誉的资产组进行减值测试，常用的方法就是按收益法/市场法评估。

提问人：wincolin 时间：2018-06-07 16:02:03
陈版主，另外关于A公司与B公司原股东之间修改协议确定不需要支付的部分投资款 3000 万，该部分在处理时算进营业外收入是否合理？是否算进资本公积等不影响净利润的科目更为合理？

回答人：chenyiwei
如果豁免支付股权转让款是依据当时的股权收购和业绩补偿协议的约定作出的，不存在显失公允之处，则计入损益仍是合理的。如果是同一控制下合并中的或有对价，则必须计入资本公积，不能入损益。